【裁判字號】    92,交聲,193
【裁判日期】    921231
【裁判案由】    違反道路交通管理處罰條例聲明異議
【裁判全文】
臺灣新竹地方法院交通事件裁定                    九十二年度交聲字第一九三號
    移
    異議人即
    受處分人  甲○○
右列受處分人因違反道路交通管理處罰條例案件，對交通部公路局新竹區監理所九十
二年十月二日竹監新五字第裁五一─Ｅ00000000號及竹監新五字第裁五一─
Ｅ00000000號之違反道路交通管理事件裁決處分，聲明異議，本院裁定如左
：
    主  文
原處分撤銷。
甲○○駕車行經有燈光號誌管制之交岔路口闖紅燈，各處罰鍰新臺幣貳仟柒佰元，並
各記違規點數點。
    理  由由
一、按受處分人，不服主管機關所為之處分，得於接到裁決書之翌日起二十日內，向
    管轄地方法院聲明異議。又交通法庭認為聲明異議雖無理由而原處分不當或違法
    者，應以裁定將原處分經聲明異議部分撤銷，並自為裁定，道路交通管理處罰條
    例第八十七條第一項、道路交通案件處理辦法第二十條前段分別定有明文。
二、復按「行車管制號誌之圓形紅燈，係車輛面對圓形紅燈表示禁止通行，不得超越
    停止線或進入路口。」、「停止線用以指示行使車輛停止之界線，車輛停止時，
    其前懸部分不得伸越該線」，此分別明定於道路交通標誌標線號誌設置規則第二
    百零六條第一項第五款及第一百七十條第一項。又汽車駕駛人，行經有燈光號誌
    管制之交岔路口闖紅燈者，處新臺幣一千八百元以上五千四百元以下罰鍰；又汽
    車駕駛人違反左列各款所列條款之一者，除依原條款處罰鍰外，並予記點：三、
    違反第三十五條第一項、第四十三條、第五十三條或第五十四條者，各記違規點
    數三點，此分別為道路交通管理處罰條例第五十三條及第六十三條第一項第三款
    規定甚明。再按，車輛面對圓形紅燈時仍穿越路口至銜接路段，含左轉、直行、
    迴轉及右轉（依箭頭綠燈允許行駛者除外）即視為闖紅燈之行為；而「路口」範
    圍係指：（一）劃設有停止線而又有燈光號誌兩種設施之交叉路口，其路口應至
    停止線起算。（二）一般交叉路口未劃設有停止線，又無裝設號誌，其路口範圍
    通常係指人行道邊緣或路面邊緣或路面邊緣之延長線或其連接線所圍之面積；亦
    經交通部以八十年四月二十二日交路（八○）字第○○湯八一一號、六十七年五
    月十八日交路（六七）第○五三四一號分別函示在案。
三、本件聲明異議意旨略以：異議人即受處分人甲○○駕車行經該十字路口時，車行
    速度為時速四、五十公里，離紅燈停止線約七公尺時發現閃黃燈，就踩煞車，因
    顧及車上乘客安全，未使用緊急煞車，而是利用緩煞方式停車，絕無闖紅燈，舉
    發照片中，異議人的車子是在減速的瞬間，且車輛之煞車燈自始至終均亮著，即
    可證明車輛是在緩煞停車中，異議人係違反道路交通管理處罰條例第四十八條第
    二款之規定而有不依標誌、標線、號誌指示之過失，但並無闖越紅燈之違規，為
    此，爰依法提出聲明異議，請求撤銷原處分云云。
四、經查，（一）本件異議人甲○○於民國九十二年五月十二日十五時二十五分駕駛
    車號六Ｐ—四九六七號自小客車行經新竹市臺一線七十五公里有燈光號誌管制之
    交岔路口時有闖紅燈之行為，而經新竹市警察局交通隊拍照後逕行舉發一節，有
    新竹市警察局九十二年七月十四日填製之竹市警交字第Ｅ00000000號舉
    發違反道路交通管理事件通知單一紙及採證照片二幀在卷可查，而異議人所駕駛
    上揭車輛是在紅燈亮後六‧一秒超越停止線，紅燈亮後六‧九秒，以時速十八公
    里有持續行駛行為且妨害其他方向人、車通行等情，有上揭採證照片在卷足憑，
    亦有新竹市警察局九十二年八月二十一日竹市警交字第○九二○○三九七九一號
    函一份在卷足參。經檢視該違規照片可知，本案車號六Ｐ—四九六七號之違規車
    輛進入路口時，該路口已係紅燈時相，有卷附二紙照片可參，且第一張照片顯示
    異議人所駕駛違規車輛進入路口時，車輛前輪已越過停止線，後輪則在停止線上
    ，整部車輛已進入路口，故異議人顯有於紅燈時相進入該路口之意圖及行為，再
    比照第二張照片，異議人所駕駛前開違規車輛後輪已超過停止線，整部車輛已在
    路口處，足見該部車輛於紅燈時相時仍有前進之行為甚明，且參以第二張照片所
    示，可知前開車輛已有妨害其他方向人車通行之行為，是異議人在設有燈光號誌
    管制之交岔路口闖紅燈之行為應堪認定，異議人辯稱其並未駛過該路口揚長而去
    ，故非闖紅燈，僅是未遵守標誌、標線、號誌指示之違規云云，顯有誤解，亦不
    足採信。（二）又查，異議人甲○○於九十二年五月二十六日凌晨二時十四分許
    ，駕駛上揭自小客車行經新竹市○○路○○路口有燈光號誌管制之交岔路口時有
    闖紅燈之行為，而經新竹市警察局交通隊拍照後逕行舉發一節，有新竹市警察局
    九十二年七月十四日填製之竹市警交字第Ｅ00000000號舉發違反道路交
    通管理事件通知單一紙及採證照片二幀在卷可查。異議人雖以前揭情詞置辯，然
    本次違規地點為新竹市○○路與西大路口，依前揭交通部八十年四月二十二日交
    路（八○）字第○○湯八一一號、六十七年五月十八日交路（六七）第○五三四
    一號函示，該路口係設劃停止線而又有燈光號誌兩種設施之交叉路口，則其「路
    口」範圍應包含自停止線起算及黃色網狀區域。而異議人所駕駛上揭車輛是在紅
    燈亮後三‧九秒超越停止線，紅燈亮後四‧七秒，以時速十七公里有持續行駛行
    為且妨害其他方向人、車通行等情，亦有前揭採證照片附卷可按，且有新竹市警
    察局九十二年九月十七日竹市警交字第○九二○○四二六六五號函一份在卷足參
    。依上開卷附採證照片顯示，可知本次前揭違規車輛進入路口時，該路口已係紅
    燈時相，且第一張照片顯示異議人所駕駛違規車輛進入路口時，車輛前輪已越過
    停止線，後輪則在停止線後，整部車輛已進入路口，故異議人顯有於紅燈時相進
    入該路口之意圖及行為，再比照第二張照片，異議人所駕駛前開違規車輛後輪剛
    離開停止線，整部車輛已超越停止線而在路口處，足見該部車輛於紅燈時相時仍
    有前進之行為甚明，且參以第二張相片所示，該車輛停止在斑馬線上，可知前開
    車輛已有妨害其他方向人車通行之行為，是異議人在設有燈光號誌管制之交岔路
    口闖紅燈之行為應堪認定，異議人辯稱其並非闖紅燈，而僅為未遵守標誌、標線
    、號誌指示之違規云云，無足採信。（三）又道路交通管理處罰條例第四十八條
    第二款固規定：「汽車駕駛人於轉彎時，不依標誌、標線、號誌指示者，處二百
    元以上六百元以下罰鍰」，惟該條僅係就汽車駕駛人於轉彎時，不依標誌、標線
    、號誌指示所為一般性之禁止及處罰規定，而同條例第五十三條則係就汽車駕駛
    人不依號誌指示駕駛之違規行為中，其情節較嚴重者之「行經有燈光號誌管制之
    交岔路口闖紅燈」之行為，所設之加重處罰特別規定，依特別規定優先於一般規
    定之原則，自應依闖越紅燈之處罰規定裁處，殊無以「汽車駕駛人於轉彎時，不
    依標誌、標線、號誌指示」之較輕規定裁處之餘地。（四）綜上所述，本件異議
    人前揭二次在設有燈光號誌管制之交叉路口違規闖紅燈之事實明確，洵堪認定。
五、綜上所述，異議人所持之異議理由，均不可取，而移送機關依道路交通管理處罰
    條例第五十三條之規定各裁處異議人罰鍰二千七百元，固屬有據，但漏未依據同
    條例第六十三條第一項第三款規定，對異議人各記違規點數三點，則有不當。是
    本件異議人之異議雖無理由，惟原處分既有不當，自應由本院將原處分撤銷，仍
    以異議人有違反道路交通管理處罰條例第五十三條之事由，應依違反道路交通管
    理事件統一裁罰標準表之規定，各裁處異議人罰鍰二千七百元，並各依道路交通
    管理處罰條例第六十三條第一項第三款之規定，各記違規點數三點，以資適法。
五、據上論斷，依道路交通案件處理辦法第二十條前段，裁定如主文。
中      華      民      國    九十二    年     十二     月    三十一    日
                                臺灣新竹地方法院交通法庭
                                        法    官  楊  惠  芬
右正本證明與原本無異。
如不服本裁定，應於裁定送達後五日內向本院提出抗告狀。
                                        書 記 官  鄭  明  枝
中      華      民      國    九十二    年     十二     月    三十一    日


司法院資訊處製作；財團法人民間司法改革基金會備份。
